【裁判字號】    99,司家聲,3
【裁判日期】    990525
【裁判案由】    終止收養關係
【裁判全文】
臺灣臺中地方法院民事裁定             99年度司家聲字第3號
聲  請  人  乙○○
上列聲請人聲請終止與已故收養人徐天雄、徐林琨之收養關係事
件，本院裁定如下：
    主  文
准予終止聲請人乙○○與徐天雄、徐林琨間之收養關係。
程序費用由聲請人負擔。
    理  由
一、本件聲請意旨略以：聲請人乙○○（男、民國○○○年○○
    月○○日生，身分證統一編號：Ｚ000000000號）
    為收養人徐天雄（男、四年七月一日生）、徐林琨（女、五
    年八月九日）之養子。因養父母相繼死亡，聲請人欲回復本
    生家庭之姓氏，爰依民法第一千零八十條之一第一項之規定
    ，聲請許可終止聲請人與收養人徐天雄、徐林琨之收養關係
    等語。並提出戶籍謄本、除戶戶籍謄本、收養人之繼承系統
    表等為證。
二、按養父母死亡後，養子女得聲請法院許可終止收養。法院認
    終止收養顯失公平者，得不許可之，民法第一千零八十條之
    一第一項、第四項定有明文。是養父母死亡後，為保護養子
    女利益，應使其有聲請法院許可終止收養之機會。而收養關
    係之終止影響雙方權益甚鉅，法院如認終止收養關係顯失公
    平者，得不予許可。
三、經查，聲請人主張之事實，業據聲請人提出戶籍謄本五件、
    除戶戶籍謄本三件等為證。而聲請人並不知其被收養之原因
    ，在養家僅短暫居住五、六日即返回本生家庭，其後一直與
    生父、胞姊同住，與養家均無聯絡，不知養父母何時往生，
    三十年前曾向法院聲請終止收養，惟因收養人已死亡而無法
    辦理，養家親屬亦未通知聲請人繼承收養人財產等情，此有
    聲請人到庭陳述甚詳，復據關係人即聲請人之胞姊王如蓉到
    庭陳稱：其贊成聲請人辦理本件終止收養，並回復本家姓氏
    等語（本院九十九年一月二十九日訊問筆錄參照），並據關
    係人即收養人之長子甲○○到庭陳稱：其於八歲時離家，並
    不認識本件聲請人，僅知其離家後，收養人收養了一個孩子
    ，對本件終止收養沒有意見等語（本院九十九年四月十六日
    訊問筆錄參照）。又聲請人之生父徐天雄、生母徐林琨分別
    於五十九年四月三日、六十二年十月十六日死亡，有除戶謄
    本在卷可稽。是本件終止收養動機既無不當，且收養人徐天
    雄、徐林琨尚有其他直系血親卑親屬存在，終止本件收養，
    對於徐天雄、徐林琨並無特別不利益，是本件聲請人聲請終
    止其與徐天雄、徐林琨之收養關係，應無顯失公平之情形，
    聲請人之聲請為有理由，應予允許。
四、依非訟事件法第二十一條第一項前段，裁定如主文。
中    華    民    國    99    年    5     月    25    日
                  家事法庭    司法事務官  羅欣寧
上正本證明與原本無異。
如不服本件裁定，得於裁定書送達之翌日起10日內，以書狀敘述
理由，向本庭提起抗告。並應繳納抗告費新台幣1,000元（需附
繕本）。
中    華    民    國    99    年    5     月    25    日
                              書  記  官  蔡萍萍

司法院資訊處製作；財團法人民間司法改革基金會備份。
